臺灣嘉義地方法院交通事件裁定　　　　　96年度交聲字第26號
原處分機關　交通部公路總局嘉義區監理所嘉義市監理站
異　議　人　新嘉汽車交通股份有限公司
代　表　人　丙○○
訴訟代理人　乙○○
上列受處分人因違反道路交通管理處罰條例案件，對於交通部公
路總局嘉義區監理所嘉義市監理站九十六年一月三日嘉監義裁字
第裁76-72D200356號處分（違規舉發案號：交通部公路總局嘉義
區監理所九十五年十二月八日雲監違字第72D200356號 ）聲明異
議，本院裁定如下：
    主  文
異議駁回。
    理  由
一、原處分意旨略以：異議人即受處分人新嘉汽車交通股份有限
    公司（以下簡稱異議人）所有，由乙○○駕駛之車牌號碼Ｙ
    3─937號營業遊覽大客車，於民國九十五年十二月八日下午
    三時四十五分許，在國道三號古坑收費站處，因「未依規定
    使用行車紀錄卡，致無法正確紀錄資料（違規時間與行車紀
    錄卡紙登錄之時間不符）」之違規事實，因而依據道路交通
    管理處罰條例第十八條之一第三項、第四項（裁決書漏未記
    載第四項），裁處異議人罰鍰新臺幣（下同）九千元。
二、異議意旨則以：本件車上之行車紀錄卡紙本依規定使用，因
    駕駛人於行車前一時失誤，漏未將行車紀錄卡紙更新，因非
    故意不依規定使用，僅係過失疏漏，而行政處罰應以行為人
    出於故意為要件，是本件不應處罰。再本件行車紀錄器卡紙
    雖未更新，但留存前一日之紀錄紙並繼續紀錄中，雖有重疊
    仍可判讀。另目前各營業遊覽大客車因出廠時間不同，裝置
    行車紀錄卡紙狀況不一，舊式車輛也有無須裝置之情形，管
    理單位並未嚴格要求，是本件遽予裁罰實屬不公，故懇請撤
    銷原裁決等語。
三、按總聯結重量及總重量在二十公噸以上之新登檢領照汽車，
    自中華民國八十八年九月二十三日本規則修正發布施行日起
    ，應裝設行車紀錄器；其為八公噸以上未滿二十公噸之新登
    檢領照汽車，自中華民國九十年一月一日起，亦同。並應檢
    附行車紀錄器經定期檢測合格之證明，道路交通安全規則第
    三十九條之一第十八款定有明文。查本件異議人所有之Ｙ3
    ─937號營業遊覽大客車登記總重為十六點五公噸，該車輛
    係於九十年六月間出廠，於九十一年二月四日新登檢領牌，
    有卷附汽車車籍查詢單、汽車領牌歷史查詢單在卷可稽，是
    依上揭規定，本件車輛既係總重量為八公噸以上未滿二十公
    噸之新登檢領照車輛，自應依法裝設行車紀錄器，先予敘明
    。
四、次按未依規定保存行車紀錄卡或未依規定使用、不當使用行
    車紀錄器致無法正確記錄資料者，處汽車所有人九千元以上
    一萬二千元以下罰鍰，並責令其參加臨時檢驗，道路交通管
    理處罰條例第十八條之一第三項及第四項分別定有明文。又
    行車前應注意方向盤、煞車、輪胎、燈光、雨刮、喇叭、照
    後鏡及依規定應裝設之行車紀錄器、載重計與轉彎、倒車警
    報裝置等須詳細檢查確實有效；應裝設行車紀錄器之汽車，
    未依規定裝設或經檢查未能正確運作或未使用紀錄卡或未按
    時更換紀錄卡時，不得行駛，道路交通安全規則第八十九條
    第一項第一款及第二項亦有明定。又行車紀錄器具有連續記
    錄汽車瞬間行駛速率及行車時間之功能，由於每張行車紀錄
    卡僅能記錄二十四小時內之相對應行車速率，故駕駛人本應
    每日按時更換並正確使用，方能完整記錄車輛真正之行車時
    間及相對應之行車速率，事後始可根據該紀錄內容而作為行
    車狀況之參考資料，如此才能符合道路交通安全規則有關大
    型車輛應裝設行車紀錄器之立法目的（參見道路交通安全規
    則第三十九條第二十四款、第三十九條之一第十八款等規定
    ）。準此，依規定需裝設行車紀錄器之車輛，除需裝設確實
    有效而可正常運作之行車紀錄器外，亦應依照相關規定按時
    更換行車紀錄卡。
五、查本件異議人所有之車牌號碼Ｙ3─937號營業遊覽大客車，
    為警查獲時，固有裝設行車紀錄器，並使用行車紀錄卡，然
    經證人甲○○即本案稽查人員到庭證稱：「（本件卡紙如何
    沒有按規定使用？）攔下來的時間與行車紀錄器上面顯示時
    間不符合；（攔下來時間？）下午三點四十五分。」等語。
    再依卷附之該行車紀錄卡觀之，異議人上開車輛經攔查時間
    （即最後停駛時間）為十七時四十五分許，顯見該行車紀錄
    器之卡紙已有重複使用，且異議人所僱用之司機乙○○亦坦
    認未按規定更換行車紀錄器卡紙，致行車紀錄卡反應之行車
    時間，與實際時間已有甚大差距，如此一來，行車紀錄卡上
    之紀錄，與實際行車時間無法合致，則行車紀錄器無異形同
    虛設。從而，異議人所有之車牌號碼Ｙ3─937號營業遊覽大
    客車，於上述時間、地點，雖有使用行車紀錄器，但並未依
    規定使用，致無法正確紀錄行車狀況之違規事實，應可認定
    。
六、至異議人雖抗辯行政處罰應僅處罰故意行為云云。然按違反
    行政法上義務之行為非出於故意或過失者，不予處罰。法人
    、設有代表人或管理人之非法人團體、中央或地方機關或其
    他組織違反行政法上義務者，其代表人、管理人、其他有代
    表權之人或實際行為之職員、受僱人或從業人員之故意、過
    失，推定為該等組織之故意、過失，行政罰法第七條定有明
    文。再按人民違反法律上之義務而應受行政罰之行為，法律
    無特別規定時，雖不以出於故意為必要，仍須以過失為其責
    任條件。但應受行政罰之行為，僅需違反禁止規定或作為義
    務，而不以發生損害或危險為其要件者，推定為有過失，於
    行為人不能舉證證明自己無過失時，即應受處罰，有司法院
    大法官會議釋字第二七五號解釋可參。查本件異議人違反之
    道路交通管理處罰條例第十八條之一第三項、第四項規定，
    並未規定需以出於故意為要件，自無異議人所辯行政罰需以
    故意為要件之情形。再異議人違反之上開規定僅以違反作為
    義務而不以發生損害或危險為其要件，而本件異議人之受僱
    人乙○○疏於按規定更換行車紀錄器卡紙，就違反此作為義
    務有過失甚明，是異議人執此抗辯，顯無理由。
七、綜上所述，受處分人即異議人所有之車牌號碼Ｙ3─937號營
    業遊覽大客車，於上述時、地，有經人駕駛而未依規定使用
    行車紀錄器致無法正確記錄資料之違規事實既可認定，則原
    處分機關即交通部公路總局嘉義區監理所嘉義市監理站，據
    此並引用上開道路交通管理處罰條例第十八條之一第三項及
    第四項等規定，裁處異議人罰鍰新臺幣九千元，並責令臨時
    檢驗，於法尚無任何違誤。至本件異議內容，經核並無理由
    ，故應予以駁回。
八、據上論斷，應依道路交通案件處理辦法第十九條，裁定如主
    文。
中　　華　　民　　國　　96　　年　　2 　　月　　27　　日
                  交通法庭法　官　黃琴媛
上列正本證明與原本無異。
如不服本裁定，應於裁定送達後5日內向本院提出抗告狀（應附
繕本）。
中　　華　　民　　國　　96　　年　　2 　　月　　27　　日
                          書記官　李彩娥
